【裁判字號】    98,司家聲,366
【裁判日期】    980824
【裁判案由】    核定遺產管理人報酬
【裁判全文】
臺灣高雄地方法院民事裁定           98年度司家聲字第366號
聲  請  人  蘇志成律師即被繼承人甲○○之遺產管理人
上聲請人聲請核定遺產管理人報酬事件，本院裁定如下：
    主  文
聲請人任被繼承人甲○○（女，民國○○年○○月○日生，身分
證統一編號：Ｚ000000000號）之遺產管理人之報酬核
定為新臺幣肆萬伍仟元。
程序費用新臺幣壹仟元由被繼承人甲○○之遺產負擔。
    理  由
一、按「遺產管理人，得請求報酬，其數額由親屬會議按其勞力
    及其與被繼承人之關係酌定之。」、「依本法之規定應開親
    屬會議時，由當事人、法定代理人或其他利害關係人召集之
    。」、「親屬會議不能召開或召開有困難時，依法應經親屬
    會議處理之事項，由有召集權人聲請法院處理之。」，民法
    第1183條、第1129條、第1132條第2 項前段分別定有明文。
二、聲請意旨略以：聲請人前經本院98年度財管字第19號民事裁
    定選任為被繼承人之遺產管理人。嗣依本院98年度司家催字
    第249 號民事裁定為公示催告，並於民國97年7 月21日刊登
    於台灣新生報。查被繼承人遺有土地及建物共6 筆總值計新
    臺幣（下同）1,400,989 元，現由法院強制執行拍賣中。本
    件被繼承人無親屬會議可資酌定報酬數額，另聲請人管理本
    件遺產事宜已支出費用6,640 元及本件聲請費1,000 元，茲
    因遺產管理人之報酬已難期待由親屬會議酌定，爰依民法第
    1183條及「代管無人承認繼承作業要點」第14點第3 項規定
    ，以管理遺產報酬不得低於遺產現值百分之一為計算標準，
    暨參酌相關管理事務繁雜及現今律師承辦案件收費行情，狀
    請本院裁定本件遺產管理報酬為57,640元，以便向本院民事
    執行處聲請參與分配等語。
三、經查：
  (一)本件被繼承人死亡後，其繼承人均已拋棄繼承權，且未經親
    屬會議選定遺產管理人，經本院選任聲請人為被繼承人之遺
    產管理人乙節，有聲請人提出之本院98年度財管字第19號民
    事裁定暨確定證明書影本各1 份附卷可稽，堪信為真實。準
    此，聲請人顯難召開親屬會議酌定其管理遺產之報酬，是其
    本於利害關係人之地位，聲請本院酌定報酬，洵屬有據。
  (二)聲請人主張之前揭事實，除上述民事裁定外，另據其提出提
    出財政部高雄市國稅局財產歸屬資料清單、高雄市○○區○
    ○段3593、3601、3606、3610、3618地號之土地登記第一類
    謄本及同段10565 建號之建物登記第一類謄本、本院98年度
    司家催字第249 號民事裁定、本院民事執行處98年8 月4日
    雄院高98司執瑞字第50110 號函、評估重要內容摘要、地政
    士辦理各項案件費用明細表、本院規費收入收據、新生報分
    類廣告費收據等件影本各1 份為證，堪信為真實。本院審酌
    ：被繼承人之遺產有上開土地及建物共6 筆，總值1,400,98
    9 元，有本院民事執行處98年8 月4 日雄院高98司執瑞字第
    50110 號函及所附之評估重要內容摘要各1 紙附卷可參，其
    債權人合作金庫資產管理股份有限公司、王寶秀已向本院聲
    請強制執行，除此之外，尚無其他債權人陳報債權、債務或
    遺贈；又聲請人業已公示催告、登報等管理遺產行為，後續
    尚有通知債權人陳報債權、查詢被繼承人財產及強制執行程
    序等其他事項須處理，聲請人處理上開事務及後續處理所需
    時間之久暫、耗費人力之程度及各債權人受償權利之保障等
    一切情狀，認本件遺產管理人之報酬以45,000元（含已代為
    墊支之相關費用5,640 元【其中本院98年度司家催字第249
    號公示催告聲請費1,000 元，及本件核定遺產管理人報酬之
    聲請費1,000 元，已經裁定明示由被繼承人甲○○之遺產負
    擔，應予扣除】）為適當，爰酌定如主文第1 項所示。至財
    政部訂頒「代管無人承認繼承遺產作業要點」第14點第3 項
    規定，管理遺產報酬不得依於遺產現值百分之一，僅供法院
    斟酌，尚非為據以論酬之依據，併此敘明。
四、末按依法應由關係人（包括聲請人、相對人及其他利害關係
    人）負擔費用者，法院裁定命關係人負擔時，應一併確定其
    數額，非訟事件法第24條第1 項所明定。經核本件聲請事件
    ，應徵之程序費用為1,000 元，依非訟事件法第157 條規定
    ，應由遺產負擔，爰併予確定如主文第2 項所示，附此敘明
    。
五、依非訟事件法第157 條、第24條第1 項，裁定如主文。
中    華    民    國    98    年    8     月    24   日
                  家事法庭  司法事務官  任士慧
以上正本係照原本作成。
如對本裁定抗告，須於裁定送達後10日之不變期間內，向本院提
出抗告狀，並繳納抗告費新臺幣1,000元。
中    華    民    國    98    年    8     月    25    日
                            書  記  官  蔡金臻


司法院資訊處製作；財團法人民間司法改革基金會備份。
